【裁判字號】    98,上易,121
【裁判日期】    980427
【裁判案由】    傷害
【裁判全文】
臺灣高等法院高雄分院刑事判決         98年度上易字第121號
上  訴  人
即  被  告  乙○○
上列上訴人因傷害案件，不服臺灣高雄地方法院97年度審易字第
808 號中華民國97年12月26日第一審判決（起訴案號：臺灣高雄
地方法院檢察署97年度偵字第3896號），提起上訴，本院判決如
下：
     主  文
上訴駁回。
     事  實
一、緣周玉軍於民國96年10月9 日22時40分許，在高雄縣鳳山市
    ○○路與國富路口之超商（下稱前開超商）前方碰見乙○○
    後，思及乙○○先前介入其與女友甲○○之間，復懷疑乙○
    ○無端跟蹤其與同行之甲○○，心生不滿，乃走向乙○○與
    之理論。詎周玉軍、乙○○在言談過程中一言不合，2 人竟
    各自基於傷害人身體之犯意，徒手互毆、扭打，期間，乙○
    ○有以手壓制周玉軍手部，進而再推周玉軍之身體，使周玉
    軍仰倒在地，致周玉軍因此受有頭後枕部挫瘀腫、右手腕瘀
    青、右前臂擦傷、左手背瘀腫等傷害；而乙○○在互毆過程
    中，亦受有頭面部擦傷0.5 公分2 處之傷害（周玉軍已於97
    年11月14日死亡，所涉傷害等罪嫌，業經原審另為不受理判
    決）。
二、案經周玉軍訴由高雄縣政府警察局鳳山分局報請臺灣高雄地
    方法院檢察署檢察官偵查起訴。
    理  由
壹、證據能力方面
    證人即告訴人周玉軍業於97年11月14日死亡，有死亡證明書
    1 份在卷可稽，已無從於審理中到庭接受詰問。本院經核周
    玉軍於96年11月4 日警詢中所為之陳述，係立於告訴人身分
    「主動」前往警局製作；另於96年12月23日該次警詢陳述，
    雖居於被告地位，惟承辦員警也依法踐行權利告知等程序，
    復無其他干擾、壓迫情形，則各該陳述之任意性自均無疑。
    又該2 次之警詢筆錄俱係依一問一答方式製作，且詢問事項
    具體、明確，周玉軍也均能針對提問而予應答，本院因認該
    等警詢筆錄作成時之外部情狀，具有可信之特別情況，且為
    證明被告犯罪事實之存否所必要，依刑事訴訟法第159 條之
    3 第1 款規定，應有證據能力。
貳、實體方面
一、訊據上訴人即被告羅金城固坦承於前開時、地曾與告訴人周
    玉軍發生口角衝突，有肢體接觸，及周玉軍仰倒在地等情，
    惟矢口否認有何傷害之犯行，辯稱：當天我在超商買完菸後
    ，周玉軍就走向我並出手打我，我未還手，之後他還想打我
    ，我就以手拉住他的衣領，並抓住他的手往下壓，周玉就自
    己故意往後跌倒，其所受之傷係其故意仰倒之過程中所造成
    云云。經查：
  (一)查告訴人周玉軍於前開時、地發現被告後，因不滿被告先前
    介入其與女友甲○○之間事故，乃主動走向被告要求談判，
    2 人因而發生衝突，且被告旋於翌日經醫師診斷受有頭後枕
    部挫瘀腫、右手腕瘀青、右前臂擦傷、左手背瘀腫等傷害之
    事實，已據證人即告訴人周玉軍於警詢證述在卷，並為被告
    所不爭執，復有大東醫院96年10月10日診斷證明書在卷可稽
    ，此部分事實，自堪認定。
  (二)證人周玉軍於警詢中證稱：「我先前即不滿被告介入我與女
    友甲○○之間。96年10月9 日晚間，我在前開超商門口發現
    告訴人竟跟蹤我與甲○○，就走向告訴人要與之理論，嗣雙
    方一言不合進而互毆、扭打，在互毆過程中，告訴人並沒有
    使用工具，而是徒手朝我攻擊，雙方也都因此受傷」等情明
    確（見警卷第2-4 頁）；另證人即在場之人甲○○於原審審
    理中證稱：「當天周玉軍載我到前開超商門口後，獨自下車
    去買菸，不一會就看到被告的車子，周玉軍就走向被告喝令
    被告不要繼續跟蹤我們，2 人在談判過程中一言不合就互毆
    起來，被告在互毆過程中曾出手推周玉軍的手部，周玉軍也
    立即往後仰倒且後腦碰觸到地面。周玉軍在遭被告推倒之後
    情緒更加激動，站起來又持續毆打被告，且一度翻開車子的
    後行李箱想要找球棒攻擊被告，但並未找到」等語綦詳（見
    原審卷第67-69 頁）。本院經核證人周玉軍、甲○○前開證
    述內容相互吻合，要無齟語，且該等內容尚兼及不利於周玉
    軍之事項而毫無隱諱，茍2 人要非按自己親身經歷、見聞如
    實陳述，焉可能如此一致？再者，前開證述內容，合理且適
    切說明周玉軍之身體傷勢，何以分布在手部及頭後枕部等處
    ；另佐諸被告亦坦言其於與周玉軍衝突之過程中，2 人之手
    部確曾接觸，且周玉軍恰在該接觸過後仰倒在地一節，益徵
    證人周玉軍、甲○○之前開證言均合於事實而可資採信。被
    告與周玉軍因在談判過程中意見不合，乃各自基於傷害犯意
    ，徒手互毆、扭打，且被告曾出手壓制周玉軍手部，並進而
    將周玉軍推倒在地，致令周玉軍因此受有頭後枕部挫瘀腫、
    右手腕瘀青、右前臂擦傷、左手背瘀腫等傷害，堪以認定。
  (三)綜上所述，被告空言泛指證人周玉軍、甲○○所言不實，並
    以前詞置辯，委屬卸飾之詞，尚無可採。本案事證明確，被
    告犯行堪以認定，應予依法論科。
二、核被告所為，係犯刑法第277 條第1 項之傷害罪。
三、原審認被告罪證明確，因而適用刑法第277 條第1 項、第41
    條第1 項前段，刑法施行法第1 條之1 之規定，並審酌被告
    僅因與周玉軍一言不合，即與其互毆而出手傷害周玉軍，復
    於偵、審程序中，一再飾詞否認犯行，未見悔意，且迄未為
    任何賠償，均屬不該，惟念本次互毆事件乃導因於周玉軍之
    主動尋釁，且被告係以徒手方式犯下本案，被告犯罪動機、
    手段均非甚惡，並斟酌周玉軍於本案發生前之96年2 月間，
    曾多次致電恐嚇被告，另又故意砸壞被告所使用車輛之後擋
    風玻璃，經核閱卷證審認無訛，亦即被告、周玉軍間先前別
    存諸多嫌隙，且被告俱居於被害一方，與周玉軍之傷勢程度
    等一切情狀，量處被告拘役59日，並諭知如易科罰金以新台
    幣1000元折算一日。其認事用法，核無不合，量刑亦屬允當
    。被告上訴意旨否認犯罪，指摘原判決不當，為無理由，應
    予駁回。
據上論斷，應依刑事訴訟法第368條，判決如主文。
本案經檢察官乙○○到庭執行職務。
中    華    民    國    98    年    4     月    27    日
                  刑事第三庭    審判長法  官 周賢銳
                                      法  官 黃仁松
                                      法  官 施柏宏
以上正本證明與原本無異。
不得上訴。
中    華    民    國    98    年    4     月    27    日
                                      書記官 白  蘭
附錄本判決論罪科刑法條：
《刑法第277 條第1 項─普通傷害罪》
傷害人之身體或健康者，處3 年以下有期徒刑、拘役或1,000 元
以下罰金。


司法院資訊處製作；財團法人民間司法改革基金會備份。
